臺灣高等法院刑事判決
109年度上易字第478號
上  訴  人  
即  被  告  洪大維



上列上訴人因詐欺案件，不服臺灣臺北地方法院108年度易緝字
第51號，中華民國108年12月31日第一審判決（起訴案號：臺灣
臺北地方檢察署107年度偵緝字第877號、106年度偵字第6158號
），提起上訴，本院判決如下：
    主  文
上訴駁回。                                              
    理  由
一、民國96年7 月6 日修正施行之刑事訴訟法第361 條第1 項、
    第2 項規定，不服地方法院之第一審判決而上訴者，須提出
    上訴書狀，並應敘述具體理由。就該條第2 項修法過程以觀
    ，原草案為：「依前項規定提起上訴者，其上訴書狀應敘述
    理由，並引用卷內訴訟資料，具體指摘原審判決不當或違法
    之事實。其以新事實或新證據為上訴理由者，應具體記載足
    以影響判決結果之理由」，嗣經修正通過僅保留「上訴書狀
    應敘述具體理由」之文字，其餘則刪除，稽其立法目的僅在
    避免「空白上訴」，故所稱具體理由，並不以其書狀應引用
    卷內訴訟資料，具體指摘原審判決不當或違法之事實，亦不
    以於以新事實或新證據為上訴理由時，應具體記載足以影響
    判決結果之情形為必要。但上訴之目的，既在請求第二審法
    院撤銷或變更第一審之判決，所稱「具體」，當係抽象、空
    泛之反面，若僅泛言原判決認事用法不當、採證違法或判決
    不公、量刑過重等空詞，而無實際論述內容，即無具體可言
    （最高法院106 年度第8 次刑事庭會議決議參照）。是倘僅
    泛言原判決認定事實錯誤、違背法令、量刑失之過重或輕縱
    ，而未指出具體事由及其所憑，皆難謂係具體理由，據此所
    提起上訴，顯與第二審上訴制度旨在請求第二審法院撤銷不
    當或違法之判決，以實現個案救濟之立法目的不相契合，自
    難准許。或雖形式上指出具體事由，然該事由縱使屬實，亦
    不足以認為原判決有何不當或違法者，即與未敘述具體理由
    無異，其所為上訴，即不符合上訴之法定要件。
二、原判決以上訴人即被告洪大維(下稱被告)前為全真概念健康
    事業股份有限公司（下稱全真公司）之員工，為負責辦理王
    詩涵加入全真公司會籍之業務員。因積欠地下錢莊大量債務
    ，竟基於意圖為自己不法所有之詐欺犯意，於民國103年2月
    間向王詩涵稱全真公司有達成業績目標之業績獎金，希望王
    詩涵以升級公司課程（黑卡）之方式助其達成該月之業績，
    並佯稱待公司業績獎金發給後，將按月分配利潤予王詩涵，
    致王詩涵陷於錯誤，於103 年2月至4月間以匯款及現金之方
    式，交付新臺幣（下同）47萬7,646 元予被告。嗣王詩涵察
    知洪大維以相同手法詐騙其他會員，且經臺灣臺北地方法院
    判決在案，始驚覺受騙之犯罪事實，業據被告於警詢、偵查
    、原審坦承不諱（見偵緝字卷第8至9頁、第25至26頁、第42
    至44頁背面、第60至61頁背面，原審審易字卷第55至57頁、
    他字卷第67頁、原審易緝字卷第50頁），核與告訴人王詩涵
    於偵訊供述之情節相符（見偵字卷第12至13頁反面、偵緝字
    卷第42至44頁反面、發查字卷第10至11頁），並有被告與告
    訴人間之LINE對話紀錄文字資料、原審法院103 年度審簡字
    第1347號刑事判決、103年度審簡上字第165號刑事判決（見
    他字卷第12至34頁、第4至7頁、第8 至11頁反面）等為證。
    因認事證明確，被告犯行堪予認定。
三、原判決並說明論罪科刑之理由如下:
  ㈠被告行為後，刑法第339 條業經修正，並經總統於103 年6月
    18日以華總一義字第10300093721號令公布，於同年6 月20
    日施行，修正前刑法第339第1項之規定為：「意圖為自己或
    第三人不法之所有，以詐術使人將本人或第三人之物交付者
    ，處5 年以下有期徒刑、拘役或科或併科1 千元以下罰金。
    前二項之未遂犯罰之。」，與修正後刑法第339第1項之規定
    ：「意圖為自己或第三人不法之所有，以詐術使人將本人或
    第三人之物交付者，處5 年以下有期徒刑、拘役或科或併科
    50萬元以下罰金」，經比較其新舊法結果，修正後刑法第33
    9條第1項之規定並非較有利於被告，應適用最有利於被告之
    修正前刑法第339條第1項之規定處斷。
  ㈡核被告所為，係犯修正前刑法第339條第1項之詐欺取財罪。
  ㈢被告前因侵占案件，經臺灣新北地方法院102年度易字第1414
    號判決判處有期徒刑3月確定，並於103年3月19日易科罰金
    執行完畢，有本院被告前案紀錄表附卷可參，其於受徒刑執
    行完畢後5 年內，故意再犯本案有期徒刑以上之罪，為累犯
    。參酌司法院釋字第775 號解釋意旨，法院應區分行為人所
    犯情節，裁量是否依刑法第47條第 1項累犯規定加重其刑，
    以避免因一律適用累犯加重規定，致生行為人所受刑罰超過
    其所應負擔之罪責，其人身自由因此遭受過苛之侵害，而不
    符憲法罪刑相當原則。衡酌被告之行為侵害法益及不法內涵
    與罪責程度，暨其顯未因前案有期徒刑執行完畢，而心生警
    惕，足見其惡性非輕及對刑罰反應力薄弱，因此本案有依刑
    法第47條第1 項累犯規定，加重其刑之必要，爰依刑法第47
    條第1 項規定加重其刑。
  ㈣審酌被告正值青壯年，不思循正途謀生獲取生活所需，竟利
    用告訴人之信任詐取財物，欠缺尊重他人財產法益之觀念，
    惟犯後坦承犯行，知所悔悟，態度尚可；迄未與告訴人和解
    、賠償告訴人損失或取得其諒解等犯後情狀，暨被告高職畢
    業之智識程度、未婚、曾從事業務及通訊業等工作，月收入
    約10萬元、無親屬需要扶養等家庭、經濟、生活狀況等一切
    情狀（見易緝字卷第54至55頁），量處有期徒刑六月，並諭
    知易科罰金之折算標準。
  ㈤沒收: 犯罪所得屬於犯罪行為人者，沒收之，於全部或一部
    不能沒收或不宜執行沒收時，追徵其價額，刑法第38條之1
    第1項前段、第3項分別定有明文。又沒收、非拘束人身自由
    之保安處分適用裁判時之法律，刑法第2條第2項亦有明文。
    被告行為後，刑法沒收規定業已修正，依上開規定，應適用
    修正後之刑法沒收規定。被告因本案詐欺犯罪獲有47萬7,64
    6 元之不法所得，雖未扣案，仍應依前揭規定宣告沒收之，
    於全部或一部不能沒收或不宜執行沒收時，追徵其價額。
四、經核原判決認事用法量刑及沒收，於法均無不合。
五、被告上訴意旨略以：被訴詐欺案件部分與事實不符。原審未
    調查被告犯罪動機、精神狀況、智識、是否欲與被害人和解
    。又以被告前案認定是累犯。量刑過重等語。惟查：
  ㈠原判決就被告之犯罪情節及科刑部分之量刑基礎，已於理 由
    欄內具體說明，業如前述，顯已斟酌刑法第57條各款事 由
    併被告上訴意旨所陳各旨，並基於刑罰目的性之考量、 刑
    事政策之取向以及行為人刑罰感應力之衡量等因素而為 刑
    之量定，係以行為人責任為基礎，並未逾越法定刑度， 亦
    無違背公平正義之精神，客觀上不生量刑畸重畸輕之裁 量
    權之濫用；本院審核前開各量刑事由，認為原審對被告 量
    處之刑，洵屬妥適，並無顯然失出或有失衡平之情事， 上
    訴意旨就原判決所處刑度為爭執，請求從輕量刑，為無理由
    。
  ㈡被告上訴意旨另稱：不能以前案認定是累犯等語，無非係 對
    累犯規定之誤解，難認有理由。其餘上訴意旨，並非對原判
    決所為證據證明力之判斷如何違背經驗、論理法則之事項，
    及依據卷內訴訟資料或提出新事證，指摘或表明第一審判決
    有何足以影響判決本旨之不當或違法，而構成應 予撤銷之
    具體事由，自不足以認為原判決有何不當或違法。
六、綜上，上訴人上訴書狀雖有敘述上訴理由，惟上訴意旨所述
    ，不足以認為原判決有何不當或違法者，即與未敘述具體理
    由無異，其所為上訴，即不符合上訴之法定要件，應予駁回
    ，並不經言詞辯論。
據上論斷，應依刑事訴訟法第367 條前段、第372 條，判決如主
文。
中    華    民    國    109   年    3     月    18    日
                  刑事第一庭  審判長法  官  周政達
                                    法  官  曾德水
                                    法  官  程克琳 
以上正本證明與原本無異。
不得上訴。
                                    書記官  吳碧玲
中    華    民    國    109   年    3     月    18    日